臺灣高雄地方法院民事判決　　　　　　　94年度訴字第1894號
原　　　告　丁○○○
兼訴訟代理　戊○○
人
原　　　告　己○○○○○
被　　　告　華南商業銀行股份有限公司
法定代理人　乙○○
訴訟代理人　丙○○
　　　　　　甲○○
上列當事人間請求確認債權不存在事件，經本院於民國94年10月
28日言詞辯論終結，判決如下：
    主  文
原告之訴駁回。
訴訟費用由原告負擔。
    事實及理由
一、原告主張：伊三人於民國81年間，遭他人偽造簽名、印章，
    而與被告華南商業銀行股份有限公司簽訂保證書（下稱系爭
    保證契約），以連帶保證訴外人耕豐文化事業有限公司（下
    稱耕豐公司）對被告於新台幣（下同）1,500 萬元限額內之
    借款、票款等債務（下稱系爭債務）。嗣耕豐公司未依約繳
    款，被告聲請鈞院對耕豐公司及伊等核發87年度促字第
    65187 號支付命令確定（下稱系爭支付命令），被告據此聲
    請強制執行未果，經鈞院核發89年度執字第8489號債權憑證
    。惟伊三人未曾與被告簽訂系爭保證契約，與被告間並無任
    何債權債務關係存在，且系爭支付命令亦未合法送達予伊等
    ，自無從確定，縱使鈞院已核發確定證明書予被告，仍不生
    支付命令確定之效力，為此，爰依法提起本件確認之訴等語
    。並聲明：(一)確認原告與被告於81年12月5 日以耕豐文化事
    業有限公司為主債務人，原告為連帶保證人，限額1,500 萬
    元之保證債權債務關係不存在。(二)確認被告執有本院89年度
    執字第8489 號 債權憑證所載債權對原告不存在。
二、被告則以：原告戊○○、丁○○○係耕豐公司之股東，為該
    公司擔保係合乎常情，而原告許路即許榮展（下稱許榮展）
    更曾提供不動產所有權狀，以證明其資力，並於各筆借據連
    帶保證人欄簽名，是足徵原告三人確有同意為耕豐公司擔任
    保證人，而與被告簽訂系爭保證契約。又系爭支付命令乃依
    原告三人當時之戶籍地址送達，並由許榮展簽收，早已確定
    ，而與確定判決有同一效力，原告自不得就本件更行起訴等
    語，資為抗辯。並聲明：如主文第1 項所示。
三、按法律關係之存否不明確，致原告在私法上之地位有受侵害
    之危險，而此危險得以對於被告之確認判決除去之者，即得
    依民事訴訟法第247 條規定提起確認之訴，最高法院52年台
    上字第1922號判例意旨可資參照。查兩造間對於是否有系爭
    1,500 萬元保證債權債務關係存在，及是否有上開債權憑證
    所載之債權存在，既有爭執，如不訴請確認，則兩造間之債
    權債務關係無從確定，原告亦有遭受追償之危險，依前開說
    明，原告提起本件確認之訴藉以排除此項危險，自有即受確
    認判決之法律上利益，應予准許，合先敘明。
四、按債務人對於支付命令未於法定期間提出異議者，支付命令
    與確定判決有同一之效力，民事訴訟法第521 條定有明文。
    又給付之訴含有確認之訴之意義在內；關於消極確認之訴，
    經確定判決，認法律關係成立予以駁回時，就該法律關係之
    成立即有既判力，上訴人前對系爭債權提起確認不存在之訴
    ，既受敗訴之判決且告確定，則被上訴人於後案主張債權存
    在，請求如數履行，上訴人即應受前案既判力之羈束，不容
    更為債權不存在之主張（最高法院50年台上字第232 號、81
    年台抗字第412 號判例意旨參照）。經查，訴外人耕豐公司
    以原告為連帶保證人，就其在對被告1,500 萬元限額內之借
    款、票款等債務負保證責任，嗣耕豐公司自86年12月13日起
    至87年6 月5 日止，陸續向被告借款10筆，共585 萬元後，
    未能依約繳款，被告遂向本院聲請對耕豐公司及原告核發87
    年度促字第65187 號支付命令，該支付命令業於87年11月23
    日送達於原告三人當時之戶籍地址即高雄縣鳳山市○○街
    106 號，並均由許榮展簽收後，迄未於20日內之不變期間聲
    明異議等情，業經本院調取本院87年度促字第65187 號卷宗
    核閱無誤，並有原告三人之戶籍謄本、送達證書等件附於該
    卷可憑，參諸許榮展於本院自承稱其家中之掛號信件均係由
    其收受等語（見本院卷第98頁），及戊○○於本院亦自承其
    等之戶籍地從未變更過乙節（見本院卷第44頁），再佐以許
    榮展因上開連帶保證債務，經被告聲請本院以87年度執全字
    第3080號假扣押事件，於87年11月10日查封其所有門牌號碼
    高雄縣鳳山市○○街106 號房屋時，許榮展亦陳稱該屋係供
    其自住等語，亦據本院調取本院87年度執全字第3080號卷宗
    核閱屬實，並有查封筆錄、送達證書附於該卷宗可按，足認
    許榮展確居住於上開戶籍地，並收受系爭支付命令，業已生
    合法送達之效力，則系爭支付命令於同年12月14日即告確定
    ，被告抗辯上開支付命令業已合法送達原告，並因原告未於
    法定期間內聲明異議而確定乙節，堪信為真實。另被告據系
    爭支付命令聲請本院為強制執行，因財產不足受償，復經本
    院核發89年度執字第8489號債權憑證，合計系爭債務尚欠本
    金5,494,858 元及利息、違約金之事實，業據被告提出上開
    債權憑證在卷可稽，且為原告所不爭執，則此部分事實，亦
    堪信為真實。綜合上情，原告應就系爭債務對被告負連帶給
    付之責，已據本院87年度促字第65187 號支付命令確定在案
    ，而該確定支付命令與確定判決有同一效力，原告自不得就
    已經確定支付命令認定之事實再為爭執，而系爭支付命令既
    已認定兩造間連帶保證關係存在，命原告連帶給付被告系爭
    債務、利息及違約金，則就兩造間連帶保證債權之存在即有
    確認之意義在內，原告應受前案確定力之拘束，不容更為債
    權不存在之主張。
五、況且，系爭保證書、授信約定書上原告之簽名、蓋章（見本
    院卷第52-58 頁），均由原告親自到場，並在對保人即被告
    前職員庚○○面前親為等情，業經證人庚○○於本院證述明
    確（見本院卷第81頁），而以證人庚○○現已非被告員工，
    與兩造並無任何利害關係，且經依法具結，應不至甘冒偽證
    罪之風險而為對原告不利之證詞，是其證述應屬可採。另原
    告於系爭保證書、授信約定書上之簽名、印文，經本院與原
    告於81年12月5 日留存在被告之印鑑卡上原告之簽名、印文
    比對結果，無論其筆劃勾勒、運筆形式及印文特徵並無歧異
    ，亦有被告提出之系爭保證書、印鑑卡原本可資憑證。基此
    ，足認原告三人確有同意負擔連帶保證責任。至證人莊進順
    於本院證述時，就原告是否同意擔任耕豐公司之連帶保證人
    、有無提供身分證以供對保等情節，固均答稱不清楚、沒印
    象（見本院卷第85、86頁），惟證人莊進順係本件借款之主
    債務人即耕豐公司之負責人，又為戊○○之姊夫、許榮展之
    女婿，與其等經濟、法律上之利害關係密切，而有刻意迴護
    原告之虞，且其所言內容多模糊不確定，亦無足據為有利於
    原告之判斷。據上，系爭保證書、授信約定書上之簽名、印
    文應屬真正，原告確同意為耕豐公司擔任系爭債務之連帶保
    證人，堪予認定。
六、綜上所述，原告為系爭債務之連帶保證人，且系爭支付命令
    業已確定，原告應受前案確定力之拘束，不容更為債權不存
    在之主張，從而，原告提起本訴確認兩造間之前開債權不存
    在，顯無理由，應予駁回。
七、據上論結，原告之訴為無理由，依民事訴訟法第85條第1 項
    、第78條，判決如主文。
中　　華　　民　　國　　94　　年　　11　　月　　11　　日
                  民事第一庭  審判長法　官　甯  馨
                                    法  官  劉傑民
                                    法  官  曾鴻文
正本係照原本作成。
如不服本判決，應於送達後20日內，向本院提出上訴狀並表明上
訴理由，如於本判決宣示後送達前提起上訴者，應於判決送達後
10日內補提上訴理由書（須附繕本）。
中　　華　　民　　國　　94　　年　　11　　月　　14　　日
                                    書記官  王敏東
